【裁判字號】    95,易,881
【裁判日期】    950731
【裁判案由】    竊盜
【裁判全文】
臺灣板橋地方法院刑事判決               95年度易字第881號
公  訴  人  臺灣板橋地方法院檢察署檢察官
被      告  乙○○
上列被告因竊盜案件，經檢察官提起公訴（95年度偵字第7357
號），被告於準備程序中對被訴之事實為有罪陳述，本院合議庭
裁定由受命法官獨任行簡式審判程序，並判決如下：
    主  文
乙○○共同連續攜帶兇器竊盜，未遂，處有期徒刑拾月。扣案手
套壹雙、剪刀壹支沒收。
    事  實
一、乙○○與真實姓名年籍不詳綽號「百九」之成年男子，於民
    國九十四年十月二十九日凌晨零時許，行經甲○○所經營址
    設臺北縣五股鄉○○路○段一四七巷二三之七號工廠，見無
    人居住看管，認有機可趁，竟共同基於意圖為自己不法所有
    之竊盜概括犯意聯絡，起意進入前開工廠行竊，並試圖以不
    詳方法打開工廠鐵捲門因而產生巨大聲響，惟仍因欠缺適當
    工具而無法開啟工廠鐵捲門，遂四處找尋工具，二人於同日
    凌晨零時三十分許，共乘車牌號碼二Ｊ─○二八一號自用小
    貨車，行經臺北縣五股鄉○○路○段三五九號「宜昌輪胎行
    」時，見該處四下無人，門前則置放有鐵棍及鐵撬各一支，
    即共同徒手竊取鐵棍及鐵撬各一支得手後離去，二人旋於同
    日凌晨一時三十分許，共乘前開自用小貨車，並攜帶「百九
    」所有之剪刀一支及持上開竊得之客觀上具有危險性足以危
    害人之生命、身體、健康安全之鐵棍、鐵撬各一支，再至甲
    ○○所經營前開工廠，承前竊盜之概括犯意聯絡，由「百九
    」以前揭鐵棍及鐵撬自地面撐開前開工廠鐵捲門達一定高度
    並墊以附近檢拾之空心磚、木頭使鐵捲門不致落下後，由乙
    ○○俯身趴於前開未有人居住之工廠鐵捲門下，正以目光搜
    尋工廠內財物之際，因二人前試圖進入工廠時之聲響已引起
    工廠隔鄰之林宗明注意察覺狀況有異報警處理，乙○○當場
    為警查獲而竊盜未遂，並經警扣得前開竊得之鐵棍、鐵撬各
    一支及「百九」所有，供二人共犯本件竊盜犯罪所用或犯罪
    預備之手套一雙、剪刀一支，然「百九」則趁隙逃逸。
二、案經甲○○告訴暨臺北縣政府警察局蘆洲分局報告臺灣板橋
    地方法院檢察署檢察官偵查後起訴。
    理  由
一、認定犯罪事實所憑之證據：
    訊據被告對前開事實於本院審理中坦認在卷，並經現場目擊
    證人林宗明於警詢中證稱：九十四年十月二十九日零時二十
    分許，在台北縣五股鄉○○路○段一四七巷二三之七號發現
    有人行竊，因向警方報案，當時原本站在成泰路二段一四七
    巷二三之六號住處二樓，發現有二名男子共乘一輛機車在二
    三之七號前鬼鬼祟祟逗留，約莫十分鐘後，看見一輛深色箱
    型車開過來停在我住處前面，車內下來二名男子，在我隔壁
    二三之七號大門發出異聲，我就先打電話給屋主甲○○，並
    繼續監看那二人動靜，過了十分鐘後該車離開，我過去查看
    二三之七號前擺了一塊空心磚及一塊木頭，以前並無這些東
    西，我就再次通知屋主甲○○並打電話報警，我電話剛掛掉
    ，該箱型車又來了，並發出很大的聲響，然後屋主及警方都
    來了，我就下樓協助要抓賊，這時就看到其中一名竊嫌從我
    家前門經過，我就與警方合力抓他，追了一百公尺才將竊嫌
    抓住。（警方於九十四年十月二十九日凌晨一十四十分許，
    在成泰路二段一四七巷二三之七號前查獲之竊嫌乙○○是否
    即為你所看見二名竊嫌之一，與他是否認識，有無仇怨）是
    的，當場指認，而且他就是我前述共乘一輛機車的二名男子
    之一，江嫌當時坐在後座，他離去時曾回頭與我正面相墟，
    且逮捕時他從二三之七號衝出來時，也是和我正面衝突，所
    以我能清楚辨認他，圍捕竊嫌時，就已經發現二三之七號鐵
    門已經被竊嫌開啟並以空心磚加木頭頂住，竊嫌乙○○正面
    衣褲都是油漬，很明顯竊嫌是從二三之七號內鑽出來的等語
    （見九十四年度偵字第一八七四七號偵查卷第二十、二十一
    頁），被害人甲○○於警詢中證稱：我趕到現場時，看見有
    二個人，其中一個身材較胖的人趴在工廠鐵門下，另一個身
    材高大的蹲載他旁邊，我將機車停妥後，剛好警方也到場，
    我便趨前問他們進去我工廠內作甚麼，他們都沒有講話，然
    後其中一位身材較高大之男子隨即往我站立方向逃逸，我馬
    上趨前追趕，但沒有追上，另外一位身材較胖男子往另一方
    向逃逸遭警方逮捕等語（見前開案號偵查卷第十七頁）綦詳
    在卷，此外，並有鐵棍、鐵撬各一支及共犯「百九」所有供
    本件竊盜犯行所用或犯罪預備之手套一雙、剪刀一支扣案為
    憑、現場相片在卷可參，本件事證明確，被告竊盜犯行堪以
    認定。
二、新舊法之比較適用：
(一)、刑法第二條：
    查被告行為後，刑法第二條第一項業於九十四年二月二日以
    華總一義字第09400014901 號令修正公布，並自九十五年七
    月一日起施行；修正後刑法第二條第一項規定，已將新舊法
    律適用之「從新從輕」原則，改採「從舊從輕」原則，而此
    規定僅係規範行為後法律變更所生新舊法律比較適用之準據
    法，並非實體刑罰法律，自不生行為後法律變更之比較適用
    之問題，應逕行適用新法第二條第一項之規定，為「從舊從
    輕」之比較。
(二)、刑法第二十八條之規定
    刑法第二十八條雖修正為二人以上共同「實行」犯罪之行為
    者，皆為正犯，然本案被告無論依修正前或修正後之刑法第
    二十八條，均屬共同正犯，故就此部分而言，新法並未更有
    利於被告。
(三)、刑法第五十六條之規定：
    被告行為後，刑法第五十六條關於連續犯之規定刪除，故連
    續數行為而犯同一罪名，依修正前刑法第五十六條規定，應
    以一罪論，但得加重其刑；而依修正後規定，則已無連續犯
    可資適用，即應將各次犯行以數罪併合處罰。是以就本件被
    告二次竊盜犯行而言，適用修正前關於連續犯以一罪論之規
    定，對其自係較為有利。
(四)、綜上，經綜合觀察比較結果，本件應依刑法第二條第一項前
    段，適用修正前刑法第二十八條、五十六條規定，予以論處
    。
三、應適用之法律、科刑審酌事由及沒收物之處理：
(一)、按刑法第三百二十一條第一項第三款之攜帶兇器竊盜罪，係
    以行為人攜帶兇器竊盜為其加重條件，此所謂兇器，其種類
    並無限制，凡客觀上足對人之生命、身體、安全構成威脅，
    具有危險性之兇器均屬之，且祇須行竊時攜帶此種具有危險
    性之兇器為已足，並不以攜帶之初有行兇之意圖為必要（最
    高法院七十九年臺上字第五二五三號判例意旨足資參照），
    查扣案剪刀、鐵棍、鐵撬各一支，均屬質地堅硬之金屬製品
    ，客觀上足對人之生命、身體、安全構成威脅，自屬具有危
    險性之兇器，被告持之侵入甲○○所營無人居住工廠正以目
    光搜尋財物旋遭查獲，已屬著手竊盜行為之實施，惟尚未竊
    得財物，其竊盜犯行尚屬未遂，是其此部份所為，應係犯修
    正前刑法第三百二十一條第二項、第一項第三款之攜帶兇器
    竊盜未遂罪，爰依修正前刑法第二十六條前段規定按既遂犯
    之刑度減輕之（按刑法關於未遂犯處罰規定之修正僅係將修
    正前刑法第二十六條前段規定移置於第二十五條第二項，其
    實質內容並無改變，應不涉新舊法之比較適用，爰逕依修正
    前之規定論處）；至其竊取鐵棍、鐵撬各一支之行為，則犯
    同法第三百二十條第一項之竊盜罪。其與「百九」二人間，
    就如事實欄所述二次竊盜犯行，具有犯意聯絡、行為分擔，
    應依修正前刑法第二十八條規定，均論以共同正犯。被告先
    後二次竊盜犯行，時間緊接，所犯基本犯罪構成要件相同，
    顯係基於概括犯意反覆為之，為連續犯，應依修正前刑法第
    五十六條規定，僅論以情節較重之連續攜帶兇器竊盜未遂一
    罪，並加重其刑。
(二)、又被告前經本院於九十五年一月二十四日以九十四年度訴字
    第一七四五號判決認定其自九十四年五月十五日起至同年六
    月二十一日止，與陳泰良共同基於意圖為自己不法所有之竊
    盜及恐嚇取財之概括犯意聯絡，由陳泰良持其所有之自備鑰
    匙一把，乙○○負責把風之方式，連續竊取車輛得手後，推
    由乙○○依所竊得車輛上被害人所留聯絡電話，向車主連續
    恐嚇表示車輛在渠等手中等語，並要求交付現金數萬元不等
    金額，否則將不歸還車子，致使車主陳明賢等人心生畏懼依
    指示匯款至指定帳戶而恐嚇取財，因而判處有期徒刑二年等
    情，固有前開案號本院判決在卷可參，然核諸該案中被告竊
    盜之犯罪態樣，乃被告與陳泰良圖謀恐嚇取財，遂先行竊車
    ，再以電話恐嚇取財，與被告本件竊盜犯行，係徒手及攜帶
    兇器竊盜，二者犯罪手法顯然不同，況徵諸被告二案犯行相
    隔四月餘，亦難認被告係本於概括犯意下所為，是被告本件
    竊盜犯行，與前案間並無連續犯之裁判上一罪關係，本院自
    得就被告本件竊盜犯行另為實體判決，併此敘明。
(三)、爰審酌被告正值壯年，四肢健全，不思以正當方式獲取報酬
    ，且攜帶兇器竊盜，影響人民生命身體財產安全甚鉅及其犯
    後態度等一切情狀，量處如主文所示之刑，以資懲儆。
(四)、末按刑法第三十八條第一項第一款、第二項雖已將「左列」
    改為「下列」，「犯人」改成「犯罪行為人」，然因沒收屬
    於從刑，依照最高法院九十五年五月二十三日第八次刑事庭
    會議決議第一點第（五）小點：「從刑附屬於主刑，除法律
    有特別規定者外，依主刑所適用之法律」，本案關於刑法修
    正前後之比較適用，整體言之，既應以修正前之刑法對被告
    較為有利，則從刑部分亦應一體適用修正前刑法之規定。是
    扣案手套一雙、剪刀一支，為共犯「百九」所有，供其與被
    告共犯本件竊盜犯罪所用或犯罪預備之物，爰依修正前刑法
    第三十八條第一項第二款規定沒收。至扣案鐵棍、鐵撬各一
    支非被告、「百九」所有，亦非屬違禁物，爰不予宣告沒收
    。
據上論斷，應依刑事訴訟法第二百七十三條之一第一項、第二百
九十九條第一項前段，刑法第二條第一項前段、第三百二十一條
第二項、第一項第三款、修正前第二十八條、第五十六條、第二
十六條前段、第三十八條第一項第二款，判決如主文。
本案經檢察官徐名駒到庭執行職務。
中    華    民    國    95    年    7     月    31    日
                  刑事第四庭法  官  陳明偉
以上正本證明與原本無異。
如不服本判決應於送達後十日內向本院提出上訴狀。
                            書記官  陳慧儷
中    華    民    國    95    年    7     月    31    日
附錄本案論罪科刑法條全文
中華民國刑法第321條第2項、第1項第3款
（加重竊盜罪）
犯竊盜罪而有左列情形之一者，處 6 月以上、 5 年以下有期徒
刑：
一  於夜間侵入住宅或有人居住之建築物、船艦或隱匿其內而犯
之者。
二  毀越門扇、牆垣或其他安全設備而犯之者。
三  攜帶兇器而犯之者。
四  結夥三人以上而犯之者。
五  乘火災、水災或其他災害之際而犯之者。
六  在車站或埠頭而犯之者。
前項之未遂犯罰之。


司法院資訊處製作；財團法人民間司法改革基金會備份。
